臺灣高等法院民事裁定　　　　　　　　　100年度抗字第936號
抗　告　人　菲力工業股份有限公司
法定代理人　簡正雄　　同上
抗　告　人　謝諒獲
抗告人因與相對人EV全球車公司等間請求履行契約事件聲請繼續
審判，對於中華民國100年5月10日臺灣士林地方法院100 年度聲
字第185號所為裁定，提起抗告，本院裁定如下：
    主  文
原裁定關於抗告人菲力工業股份有限公司部分廢棄。
其餘抗告駁回。
抗告費用由抗告人謝諒獲負擔。
    理  由
一、抗告人聲請及抗告意旨略以：抗告人對相對人提起之原法院
    97年度訴字第71號履行契約事件（下稱本案），原法院命相
    對人代墊訴訟文書翻譯費之通知僅送達於相對人，並未送達
    抗告人，不生視為合意停止訴訟程序之問題。依臺灣高等法
    院94年度抗字第2921號裁定及司法院34年院解字第2936號解
    釋意旨，可知抗告人無庸檢附本案訴訟文書之外文譯文。況
    相對人均不會出庭，再開一庭即可結案，爰請求繼續審判等
    語。原法院裁定駁回抗告人繼續審判之聲請（下稱原裁定）
    ，抗告人不服，爰提起抗告，請求廢棄原裁定等語。
二、經查：
  (一)按訴訟文書應用中國文字，但有供參考之必要時，應附記所
    用之方言或外國語文，法院組織法第99條定有明文。又命當
    事人預納之訴訟文書之翻譯費用，應專就該事件所預納之項
    目支用，並得由法院代收代付之；訴訟行為須支出費用者，
    審判長得定期命當事人預納之。當事人不預納者，法院得不
    為該行為。但其不預納費用致訴訟無從進行，經定期通知他
    造墊支亦不為墊支時，視為合意停止訴訟程序。前項但書情
    形，經當事人於4 個月內預納或墊支費用者，續行其訴訟程
    序。其逾4 個月未預納或墊支者，視為撤回其訴或上訴，民
    事訴訟法第77條之23第1項、第3項、第94條之1定有明文。
  (二)本件抗告人菲力工業股份有限公司（下稱菲力公司）提起本
    案訴訟，僅提出以中文記載之起訴狀、陳報及聲請狀等書狀
    ，而本件相對人均為美國或日本國籍人士、公司，於國內亦
    無事務所或營業所，實難期待其等具備閱讀中文之能力。為
    保障相對人之訴訟權，自有提出各該相對人國藉語文之起訴
    狀及開庭通知譯文之必要，原法院乃於民國98年9 月15日函
    請菲力公司應於文到7 日內提出上開起訴狀及開庭通知書等
    訴訟文書譯文，以利訴訟之進行，菲力公司收受前開函文後
    ，並未依原法院所命提出前開譯文。嗣原法院於98年10月22
    日，依民事訴訟法第77條之23第1項、第3項、第94條之1 前
    段等規定，以裁定命菲力公司於文到5 日內，依法院辦理民
    事事件訴訟文書之影印、攝影、抄錄及翻譯費徵收標準第5
    條規定，預納前開訴訟文書之翻譯費新臺幣3萬2,200元，菲
    力公司逾期迄未繳納。
  (三)原法院於98年11月19日發函通知相對人於文到5 日內墊支上
    開翻譯費，惟其中除相對人兼法定代理人奧出信行Mr.Nobuy
    uki Okude、相對人株式會社─、Tomy Co.,Ltd.
    分別於99年1月16日、99年1月14日、99年1 月14日收受送達
    外，其餘相對人均遭退件而無法送達（見本案卷第170 頁、
    第180至252頁）。原法院乃於98年12月14日依民事訴訟法第
    149條第4項及第151規定對相對人為公示送達（見本案卷第1
    76頁）。惟按「對於當事人之送達，有下列各款情形之一者
    ，受訴法院得依聲請，准為公示送達：一、應為送達之處所
    不明者。二、於有治外法權人之住居所或事務所為送達而無
    效者。三、於外國為送達，不能依第145 條之規定辦理，或
    預知雖依該條規定辦理而無效者。駁回前項聲請之裁定，得
    為抗告。第1 項所列各款情形，如無人為公示送達之聲請者
    ，受訴法院為避免訴訟遲延認有必要時，得依職權命為公示
    送達。原告或曾受送達之被告變更其送達之處所，而不向受
    訴法院陳明，致有第1項第1款之情形者，受訴法院得依職權
    ，命為公示送達」，民事訴訟法第149 條業有明定。據此，
    受訴法院對被告依該條第4 項規定職權為公示送達者，須曾
    受送達之被告變更其送達之處所，而不向受訴法院陳明，致
    有該條第1項第1款之情形者。本件相對人並無何曾受送達後
    ，變更其送達之處所，而不向原法院陳明之情形，原法院逕
    依民事訴訟法第149條第4項規定將限期墊支翻譯費之通知，
    依職權對相對人公示送達，該公示送達即不合法，相對人自
    無何未遵期繳納上開翻譯費之情形。是以，本案訴訟無從依
    民事訴訟法第94條之1 規定，視為合意停止，進而視為菲力
    公司撤回本案起訴之效力。
  (四)綜此，本案訴訟仍繫屬於原法院，應予繼續審判。從而，菲
    力公司聲請原法院繼續審判，應予准許，原裁定駁回菲力公
    司之聲請，尚有未洽，抗告意旨指摘原裁定此部分不當，聲
    明廢棄，為有理由，應予准許。
三、又按訴訟繫屬中為訴訟標的之法律關係，雖移轉於第三人，
    於訴訟無影響，但第三人如經兩造同意，得聲請代當事人承
    當訴訟。前項但書情形，僅他造不同意者，移轉之當事人或
    第三人得聲請法院以裁定許第三人承當訴訟，民事訴訟法第
    254條第1項、第2 項著有明文。本案訴訟之原告為菲力公司
    ，有起訴及選任法官狀可參（影本見本院第20頁）。抗告人
    謝諒獲（下稱謝諒獲）雖曾以菲力公司業將其對相對人之債
    權讓與謝諒獲為由，表明承受訴訟，並提出債權讓與書1 紙
    為據（影本見本院第64至67頁），然其承受訴訟（應為承當
    訴訟之誤）既未經相對人同意，復未依前開規定聲請法院裁
    定許其承當訴訟，核與上開民事訴訟法所定承當訴訟之要件
    不符，自不合法。謝諒獲既未合法承當本案訴訟，即非本案
    訴訟之當事人，自無聲請繼續訴訟之權利，是謝諒獲聲請繼
    續審判，於法未合，應予駁回。原裁定駁回謝諒獲之聲請，
    核無不合。抗告意旨指摘原裁定此部分不當，求予廢棄，為
    無理由，應予駁回。
四、爰裁定如主文。
中    華    民    國    100   年    11    月    21    日
                     民事第四庭
                         審判長法  官 張劍男
                               法  官 翁昭蓉
                               法  官 陳靜芬
正本係照原本作成。
本裁定除以適用法規顯有錯誤為理由外，不得再抗告。如提起再
抗告，應於收受後10日內委任律師為代理人向本院提出再抗告狀
。並繳納再抗告費新台幣１千元。
中    華    民    國   100    年    11    月    21    日
                               書記官 應瑞霞